【裁判字號】    89,自,311
【裁判日期】    900828
【裁判案由】    偽造文書等
【裁判全文】
臺灣高雄地方法院刑事判決                          八十九年度自字第三一一號
    自  訴  人  乙○○
    自訴代理人  陳萬呈律師
    被      告  甲○○
右列被告因偽造文書等案件，經自訴人提起自訴，本院判決如左：
    主  文
甲○○連續行使偽造私文書，足以生損害於他人，處有期徒刑陸月，如易科罰金，以
佰元折算壹日。
高雄縣內門鄉農會民國八十八年六月三日活期存款取款憑上偽造之「力清標」署押壹
枚，及高雄縣內門鄉農會民國八十九年二月八日活期存款取款憑條上偽造之「力清標
」署押壹枚，均沒收。
    事  實
一、甲○○與力有堂均係力清標之子，乙○○則為力有堂之女，力有堂於民國八十六
    年七月二十四日死亡，力清標則於八十八年六月二日死亡，乙○○為其父力有堂
    之代位繼承人之一，與甲○○共同為力清標之法定繼承人，力清標於死亡前在高
    雄縣內門鄉農會溝坪分部有活期存款帳戶（帳號０一二六四─九─０）尚有新台
    幣十四萬二千三百八十五元八角，被告竟意圖為自己不法之所有，並基於概括之
    犯意，分別於八十八年六月三日即力清標死亡之翌日，利用保管力清標上開帳戶
    之印章及存摺之便，私自持力清標之印章及存摺至高雄縣內門鄉農會溝坪分部，
    於活期存款取款憑條上偽造力清標之簽名，並盜蓋力清標之印章，再填具存入條
    ，致內門鄉農會溝坪分部承辦人員陷於錯誤，而將其中十三萬元轉存入其於高雄
    縣內門鄉農會所立０二七九一─八─０之帳戶，加以侵占入己，並致生損害於高
    雄縣內門鄉農會及乙○○等其餘之繼承人，復於八十九年二月八日以同一方式，
    將力清標上開帳戶內之一萬零三百十八元轉入其帳戶，予以侵占入己，亦足生損
    害於高雄縣內門鄉農會及乙○○等其餘之繼承人。
二、嗣經乙○○訴由本院審理。
    理  由
一、訊之被告甲○○對於上開持力清標之印章加蓋於提款單及偽造力清標之簽名，而
    將力清標帳戶內之十三萬元及一萬零三百十八元分別轉入自己帳戶一事，固不諱
    言，惟堅決否認有何侵占之意圖，辯稱伊父親力清標上開帳戶之款項原係在繳納
    伊及伊父母親所居住之高雄縣內門鄉安興十一號住處之水電、電話費用及農保費
    用，伊將父親帳戶內金錢轉至伊帳戶仍繼續支付水電及電話費，並用以支付父親
    死亡辦喪事之費用，並非加以侵占為自己使用云云。惟查，被告之父親死亡後，
    其財產即成為被繼承之標的物而為全體繼承人所公同共有，被告如欲加以處理，
    自應與全體繼承人共同商議，其私自將父親力清標帳戶內之款項共計十四萬零三
    百十八元轉至其個人所有之上開帳戶內，已有排除其他繼承人之處分該筆款之意
    ，顯有為自己不法所有之意圖，被告雖辯稱該筆款項用以支付父親辦理喪事之費
    用及水電費、電話費及農保之費用等，然被告上開水電費及電話費係高雄縣內門
    鄉宏興十一號住處之費用，而該處係其與母親同住，此業據被告於本院審理中供
    述無誤（見本院八十九年十二月十二日訊問筆錄），足見該費用並非專供其父母
    所花費之費用，且被告生前與父親同住，且其父親於生前將名下所有之土地均登
    記予被告，此亦據被告於審理中供述無誤（見本院九十年八月二十三日審判筆錄
    ），則被告為其父親處理喪事亦屬當然，縱被告所辯其支付上開住處水電費、電
    話費、農保費用及父親之喪葬費等，亦係其侵占上開十四萬零三百十八元後之使
    用方式，自難以此認被告將其父親上開帳戶內之十四萬零三百十八元直接作為其
  所稱水電等生活費用及辦理喪事之費用，而認被告並未侵占上開款項；本件復有
    內門鄉農會交易明細表一份、活期存取款憑條影本二紙附卷可稽，罪證明確，被
    告犯行堪以認定。
二、核被告所為，係犯刑法第三百三十九條第一項之詐欺取財罪、第三百三十五條第
    一項之普通侵占罪、第二百十六條、第二百十條之行使偽造私文書罪。被告所犯
    上開數罪，其所為數行為，均係時間緊接，所犯之罪構成要件相同，顯係出於概
    括之犯意反覆為之，為連續犯，均應依刑法第五十六條之規定以一罪論，並加重
    其刑。又被告所犯上開詐欺取財罪、普通侵占罪、行使偽造私文書罪間，有方法
    結果之牽連關係，為牽連犯，應依刑法第五十五條之規定從一重論處。又被告盜
    用印章及偽造署押均係偽造取款條之階段行為，偽造後持向農會行使，偽造之低
    度行為被行使之高度行為所吸收，均不另論罪。審酌被告利用保管其父親印章、
    存摺之便，偽造取款條向農會詐得十四萬餘元，且迄今尚未交還予自訴人等共同
    繼承人，犯罪後並未見悔意等一切情狀，量處如主文所示之刑，並知易科罰金之
    折算標準。又刑法第四十一條已於九十年一月四日修正，並於同年月十日公布，
    而於同年月十二日生效，比較新舊法結果，以新法有利於被告，依刑法第二條第
    一項前段之規定，應適用裁判時之法律，依刑法第四十一條第一項之規定，諭知
    被告易科罰金之折算標準，併此敘明。又上開高雄縣內門鄉農會八十八年六月三
    日及八十九年二月八日活期存款取款憑條上偽造之「力清標」署押各一枚，均依
    刑法第二百十九條沒收。至於上開取款憑條二紙，被告既已交付內門鄉農會，自
    非其所有，不得宣告沒收。另被告盜用力清標之印章於上開取款憑條上，惟該等
    印文仍屬真正，並非偽造之印文，且非屬被告所有，亦不得宣告沒收，附此敘明
    。
據上論斷，應依刑事訴訟法第三百四十三條、第二百九十九條第一項前段，刑法第二
百十六條、第二百十條、第三百三十九條第一項、第三百三十五條第一項、第五十六
條、第五十五條、第二條第一項前段、第四十一條第一項、第二百十九條，罰金罰鍰
提高標準條例第一條前段、第二項，判決如主文。
中    華    民    國    九十    年      八      月        二十八        日
                                  臺灣高雄地方法院刑事庭
                                      法  官    林 俊 寬
右正本證明與原本無異。
如不服本判決，應於判決送達後十日內，向本院提出上訴狀。
                                      書記官    李 文 廣
中    華    民    國    九十    年      八      月        二十八        日
附錄本判決論罪科刑之法條
刑法第二百十六條
行使第二百十條至第二百十五條之文書者，依偽造、變造文書或登載不實事項或使登
載不實事項之規定處斷。


司法院資訊處製作；財團法人民間司法改革基金會備份。
